【裁判字號】    97,訴,225
【裁判日期】    970729
【裁判案由】    毒品危害防制條例
【裁判全文】
臺灣桃園地方法院刑事判決               97年度訴字第225號
公  訴  人  臺灣桃園地方法院檢察署檢察官
被      告  丙○○
                    （現於臺灣桃園監獄執行）
選任辯護人  黃青鋒律師
上列被告因違反毒品危害防制條例案件，經檢察官提起公訴（96
年度偵字第28503號），本院判決如下︰
    主  文
丙○○明知為禁藥而轉讓，累犯，處有期徒刑柒月。又明知為禁
樂而轉讓，累犯，處有期徒刑陸月。應執行有期徒刑壹年。
    事  實
一、緣丙○○前於民國95年間，因傷害案件，而經本院於95年6
    月16日，以95年度壢簡字第1061號刑事簡易判決判處有期徒
    刑4 月，並於同年9月5日確定在案，嗣並經本院以96年度聲
    減字第587號裁定減為有期徒刑2 月，而其即於96年7月16日
    ，經臺灣桃園地方法院檢察署檢察官以96年度執減更字第71
    3 號之指揮書執行該減刑裁定並加以結案而出監（構成累犯
    ）；然其竟不知悔改，於上開徒刑經減刑後執行完畢後5 年
    內，明知甲基安非他命為毒品危害防制條例第2條第2項第2
    款公告之第二級毒品，同時亦屬藥事法第22條規定之禁藥，
    縱無營利意圖，亦不得轉讓他人，竟基於轉讓第二級毒品甲
    基安非他命之犯意，先於96年11月中旬某日，前往其友人乙○○位於桃園縣中壢市○○○街23巷8號5樓之住處（下稱系
    爭住處），並攜帶其於數日前所購入、欲供己施用、數量不
    詳之第二級毒品甲基安非他命，欲至該處施用，並在抵達系
    爭住處後，基於轉讓第二級毒品甲基安非他命之犯意，無償
    轉讓第二級毒品甲基安非他命（起訴書誤載為安非他命）1
    小包（約1 公克）予乙○○。其後，於96年11月19日凌晨某
    時許，丙○○復為供己施用，而自某不詳管道，購得54.74
    公克以上、數量不詳之第二級毒品甲基安非他命後，隨即於
    同月20日凌晨3 時許，偕同其友人甲○○、何惠娟及其女友
    宋婉怡等人，陸續前往系爭住處，欲共同施用第二級毒品甲
    基安非他命，並在抵達後，又另行起意，基於轉讓第二級毒
    品甲基安非他命之犯意，再度無償轉讓第二級甲基安非他命
    （起訴書誤載為安非他命）1 小包（約0.2 公克）予乙○○
    ，乙○○並將之再轉讓予其友人丁○○施用（乙○○所涉轉
    讓毒品部分，另經本院以97年度訴字第242 號案審理中）。
    嗣丙○○即將其所有、剩餘合計毛重54.54 公克之甲基安非
    他命3 小包（每包之毛重分別為36.67 公克、8.63公克、9.
    24公克）、毛重0.93公克之第二級毒品大麻1 小包、合計毛
    重5.75公克第一級毒品海洛因3 小包、毛重4.82公克之葡萄
    糖1 小包等物（丙○○施用、持有毒品部分，另經本院以97
    年度審簡字第171 號案審理中）均放置在其所有之綠色盒子
    內後，再將之放置在系爭住處客廳內之沙發上後，即暫行離
    開系爭住處。後因員警於當日11時許，持本院所核發之96年
    度聲搜字第1007號搜索票，欲至系爭住處搜索乙○○涉嫌持
    有槍枝案件時，於通往系爭住處之樓梯間，發現正在上樓、
    欲返回系爭住處之丙○○及購物後返家之乙○○，上前盤查
    身分後，員警即於當日中午12時10分許，持前揭搜索票，進
    入系爭住處搜索，並發現甲○○、何惠娟、宋婉怡、丁○○
    均在場，且在客廳沙發上扣得上開其所有之綠色盒子1 只，
    另在其內扣得供丙○○施用、毛重為54.54 公克之甲基安非
    他命3 小包、毛重0.93公克之第二級毒品大麻1 小包、合計
    毛重5.75公克第一級毒品海洛因3 小包、毛重4.82公克之葡
    萄糖1 小包等物。
二、案經桃園縣政府警察局移請臺灣桃園地方法院檢察署檢察官
    偵查後提起公訴。
    理  由
壹、證據能力部分：
    本案所引用之供述及非供述證據，經本院依法踐行調查證據
    程序，檢察官、被告、選任辯護人均不爭執各該證據之證據
    能力，且亦查無依法應排除其證據能力之情形，是後述所引
    用證據之證據能力均無疑義，先予敘明
貳、本院認定犯罪事實所憑之證據及理由：
一、訊據被告丙○○對於上揭事實，均坦承不諱，核與證人丁○○、甲○○、乙○○等人於本院審理中所結證之情節相符，
    且有毛重為54.54公克之甲基安非他命3小包扣案可證，復有
    本院所核發之96年度聲搜字第1007 號搜索票1份、搜索、扣
    押筆錄1份、扣押物品目錄表1份、查獲現場照片8 張、查獲
    毒品照片3張等資料在卷可參。而查獲毛重為54.54公克之甲
    基安非他命3小包（驗前毛重分別為36.67公克、8.63公克、
    9.24 公克，如附偵卷第65頁編號1、2、3照片所示），經本
    案及本院另案丙○○被訴97年度審簡字第171 號案，分別送
    請內政部警政署刑事警察局及法務部調查局予以鑑定，鑑定
    結果均確認為第二級毒品甲基安非他命無誤，此有內政部警
    政署刑事警察局97年1月23日刑鑑字第0970006887 號鑑定書
    （附偵卷第135頁）及法務部調查局97年6月30日調科壹字第
    0970025730號鑑定書（附本院卷第150頁）各1份附卷可參，
    堪認被告上開任意性自白，確與事實相符，足堪採為論罪科
    刑之依據。從而，被告上開犯行，事證明確，均應依法論科
    。
二、按第二級毒品MDMA、MDA 、安非他命及甲基安非他命等成分
    均屬安非他命類藥品，業經行政院衛生署75年7 月11日衛署
    藥字第597627號公告，為有效管理安非他命類藥品與其衍生
    物之冊類及其製劑，重申公告禁止使用，而認均屬藥事法規
    範之禁藥。故行為人明知為禁藥安非他命而轉讓予他人者，
    除成立毒品危害防制條例第8 條第2 項之轉讓第二級毒品罪
    外，亦構成藥事法第83條第1 項之轉讓禁藥罪。而藥事法第
    83條第1 項係於93年4 月21日修正公布，同年月23日施行，
    為毒品危害防制條例之後法，且藥事法第83條第1 項之法定
    刑為7 年以下有期徒刑，得併科新臺幣500 萬元以下罰金，
    與毒品危害防制條例第8條第2項之法定刑為6月以上，5 年
    以下有期徒刑，得併科新臺幣70萬元以下罰金相較後，以藥
    事法第83條第1 項之法定刑為重。又以毒品之範圍尚包括影
    響精神物質與其製品，而藥事之管理，亦非僅止於藥品之管
    理，毒品未必均係經公告列管之禁藥，禁藥亦非必均為毒品
    ，毒品危害防制條例與藥事法二者，並無必然之特別法與普
    通法關係。是除有轉讓之第二級毒品達毒品危害防制條例第
    8條第6項之一定數量，經依法加重後之法定刑較藥事法第83
    條第1項之法定刑為重之情形外，因藥事法第83條第1項為後
    法，且為重法，二者有法條競合關係，自應優先適用藥事法
    第83條第1 項之規定處斷（最高法院96年度台上字第3582號
    判決意旨參照）。經核被告丙○○於上開時、地前後2 次轉
    讓予乙○○施用之甲基安非他命僅約為1公克及0.2公克，要
    無達毒品危害防制條例第8條第6項、轉讓持有毒品加重其刑
    之數量標準第2 條所規定加重其刑之淨重10公克以上，是揆
    諸前揭規定與說明，被告上開2 次轉讓甲基安非他命之犯行
    ，均係犯藥事法第83條第1項之轉讓禁藥罪。
三、公訴人起訴雖認被告於96年11月中旬某日，係為販賣第二級
    毒品甲基安非他命予乙○○，始於系爭住處交付第二級毒品
    甲基安非他命1小包（約1公克）予乙○○，故認被告就該部
    分係犯毒品危害防制條例第4條第2項之販賣第二級毒品罪云
    云，並以被告於檢察官偵查時所為之自白，及證人乙○○於
    警詢、檢察官偵查時所為之證述，暨有扣案第二級毒品甲基
    安非他命合計54.54 公克為其論據。然訊據被告就此部分堅
    決否認有販賣第二級毒品部分犯行，辯稱：其於檢察官偵查
    時及本院移審訊問時，係為求能具保停止羈押，以便回家探
    望家人，始違反事實故意陳稱：其確有於96年11月中旬某日
    ，以新臺幣（下同）2000元之代價，販賣第二級毒品甲基安
    非他命約1 公克予乙○○之情事，實其並無如證人乙○○所
    述，有販賣第二級毒品甲基安非他命予乙○○之情事，惟其
    確有無償轉讓約1 公克之第二級毒品甲基安非他命予乙○○
    ，然要不能僅以此與乙○○之證述，即認定其確有販賣第二
    級毒品甲基安非他命之犯行等語。經查，
  (一)按施用毒品者供述之憑信性本不及於一般人，關於其向某人
    購買毒品之供述，必須補強證據佐證，以擔保其供述之真實
    性，俾貫徹刑事訴訟無罪推定及嚴格證明之基本原則。所謂
    補強證據，係指其他有關證明該施用毒品者關於毒品交易供
    述真實性之相關證據而言，必須與該「毒品交易」之供述，
    具有相當程度之關連性，足使一般人對該供述，並無合理懷
    疑存在，而得確信其為真實者，始當之。至該施用毒品者前
    後供述是否相符、有無重大矛盾、指述是否堅決、態度是否
    肯定等情，僅係判斷其供述是否具有瑕疵之參考，本質上仍
    屬其供述之範疇，尚不足作為其供述之補強證據；而其與所
    供出之販毒者間之關係、彼此交往背景、有無重大恩怨糾葛
    等情，因與「毒品交易」之有無，不具必然之關連性，亦不
    足藉以補強及擔保其供述為真實之證明力，此為最高法院97
    年度台上字第383號判決所採之見解，合先敘明。
  (二)證人乙○○於警詢中雖曾證稱：其曾向被告購買安非他命，
    （參偵卷第20頁），另於檢察官偵查時亦證稱其曾向被告購
    買過數次毒品（參偵卷第75頁、第90頁、第96頁），惟其復
    於本院審理中改證稱：其未曾向被告購買毒品，被告係於96
    年11月間某日轉讓第二級毒品甲基安非他命1 小包予其施用
    ，而非販賣，而其之前於警詢及檢察官偵查時，之所以指證
    其有向被告購買過第二級毒品，係因為其於96年11月20日為
    警查獲並製作警詢筆錄時，聽聞丁○○陳稱當日遭查獲之人
    包括丙○○等人，均指證毒品係向其購買，而其並不識其他
    人，始證稱丙○○之前無償轉讓之第二級毒品，係其向丙○○所購買等語（參本院卷第123 頁以下）。由此可認證人乙○○就其是否曾向被告購賣第二級毒品安非他命部分之證詞
    ，即有前後供證不一之情形。又證人乙○○確有施用毒品前
    科，並因涉嫌轉讓第二級毒品案，而經本院以97年度訴字第
    242 號案審理中部分，業經證人乙○○證述在卷，並經本院
    調閱97年度訴字第242 號案卷核閱無訛。從而，依上開最高
    法院判決意旨說明，證人乙○○於警詢及檢察官偵查時所為
    「被告有於96年11月某日販賣第二級毒品安非他命」證詞之
    憑信度原即較一般人為低；且被告嗣於本院審理中亦就此否
    認有販賣之情形，而證人乙○○於本院審理中更翻異前詞，
    改證稱被告並無販賣毒品；此外，復無其他證據可資為憑被
    告確有此部分販賣第二級毒品安非他命之情形，故無法僅以
    被告確有於96年11月某日有交付第二級毒品甲基安非他命約
    1 公克予證人乙○○，及證人乙○○曾於警詢及檢察官偵查
    中有瑕疵且憑信性較低之指證，即遽認被告確有於96年11月
    某日在系爭住處販賣第二級毒品予證人乙○○之犯行。至證
    人乙○○於本院審理中所證述其係因在警查獲後，聽證人丁○○稱在場其他人均指證稱係向其購買等語，其復不認識其
    他人，故指證被告有販賣毒品之情事，縱非屬實，亦不能據
    以為證人乙○○指證被告販賣毒品證述之補強證據，更仍不
    能以此認定被告於96年11月初於系爭住處交付予證人乙○○
    約1公克之甲基安非他命部分，為販賣第二級毒品之犯行。
    綜上，檢察官所引資為認定被告就該部分販賣第二級毒品部
    分犯行之證據，既尚不足以認定被告確有為此部分販賣第二
    級毒品犯行，此外，復查無其他積極證據可資證明被告有何
    檢察官所指販賣系爭第二級毒品部分之犯行，依前開項說明
    ，自屬不能證明被告該部分犯罪，是公訴人就此部分起訴法
    條容有未洽，且漏未論及藥事法83條第1項之轉讓禁藥罪，
    然因基本社會事實相同，爰由本院變更起訴法條，予以審理
    。再公訴人起訴認被告丙○○於96年11月20日轉讓第二級毒
    品甲基安非他命予乙○○部分，僅係犯毒品危害防制條例第
    8條第2項轉讓第二級毒品罪，未予論及藥事法第83條第1 項
    之轉讓禁藥罪部分，惟此部分業經檢察官於本院審理中補充
    明確（參本院卷第144頁），附此敘明。
四、緣被告前於95年間，因傷害案件，而經本院於95年6月16 日
    ，以95年度壢簡字第1061號刑事簡易判決判處有期徒刑4 月
    ，並於同年9月5日確定在案，嗣並經本院以96年度聲減字第
    587號裁定減為有期徒刑2月，而其即於96年7 月16日經臺灣
    桃園地方法院檢察署檢察官以96年度執減更字第713 號之指
    揮書執行該減刑裁定並加以結案而出監；然其竟不知悔改，
    於上開徒刑經減刑後執行完畢後5 年內，再故意犯本案有期
    徒刑以上刑之2罪，均為累犯，各應依刑法第47條第1項之規
    定，加重其刑。
五、爰審酌被告前後2 次轉讓第二級毒品甲基他命，供乙○○施
    用，所為非是，惟念被告犯後已坦承全部犯行，及被告犯罪
    之手段、素行等一切情狀，分別量處如主文所示之刑，並依
    法定其應執行之刑，以示懲儆。至警方於96年11月20日於系
    爭住處所扣得其所有之綠色盒子1只內、毛重為54.54公克之
    甲基安非他命3小包（每包之毛重分別為36.67公克、8.63公
    克、9.24公克）、毛重0.93公克之第二級毒品大麻1 小包、
    合計毛重5.75公克第一級毒品海洛因3小包、毛重4. 82公克
    之葡萄糖1小包等物，雖均為被告所有，且除葡萄糖1包外，
    並均為違禁物，業經被告供陳在卷，然扣案之甲基安非他命
    3 小包，係供被告個人施用之物，已如上述，而非供被告轉
    讓所用之物，另其餘第一級毒品海洛因物與大麻、葡萄糖等
    物，亦均係被告所持有之物，且顯與本案轉讓第二級毒品甲
    基安非他命間並無相涉，故本院均不另為沒收之諭知，末此
    敘明。
據上論斷，應依刑事訴訟法第299條第1 項前段、第300條，藥事
法第83條第1項，刑法第11條前段、第47條第1項、第51條第5 款
，判決如主文。
本案經檢察官董良造到庭執行職務。
中    華    民    國    97    年    7    月    29     日
             刑事第十二庭    審判長   法  官  王美玲
                                      法  官  許雅婷
                                      法  官  林靜梅
以上正本證明與原本無異。
如不服本判決，應於判決送達後10日內向本院提出上訴狀（應附
繕本），其未敘述上訴理由者，應於上訴期間屆滿後20日內補提
理由書狀於本院，上訴於臺灣高等法院。
                                      書記官  廖宜政
中    華    民    國    97    年    7     月    29    日
【附錄論罪科刑法條】
藥事法第83條
明知為偽藥或禁藥，而販賣、供應、調劑、運送、寄藏、牙保、
轉讓或意圖販賣而陳列者，處 7 年以下有期徒刑，得併科新臺
幣 5 百萬元以下罰金。
犯前項之罪，因而致人於死者，處7 年以上有期徒刑，致重傷者
，處3年以上12年以下有期徒刑。
因過失犯第 1 項之罪者，處 2 年以下有期徒刑、拘役或科新臺
幣 30 萬元以下罰金。
第 1 項之未遂犯罰之。


司法院資訊處製作；財團法人民間司法改革基金會備份。
